【裁判字號】    88,交上訴,132
【裁判日期】    890127
【裁判案由】    過失致死
【裁判全文】
臺灣高等法院刑事判決                  八十八年度交上訴字第一三二號
    上  訴  人  台灣板橋地方法院檢察署檢察官
    被      告  甲○○
右上訴人因被告甲○○業務過失致死案件，不服台灣板橋地方法院八十八年度訴字第
四九０號，中華民國八十八年十一月五日第一審判決（起訴案號：台灣板橋地方法院
檢察署八十七年度偵字第二七一一０號）提起上訴，本院判決如左：
    主      文
上訴駁回。
    事實及理由
一、本案經本院審理結果，認第一審判決被告甲○○無罪，並無不當，應予維持，並
    引用第一審判決書記載之證據及理由。
二、上訴人即公訴人上訴以：被告之過失行為，顯與死者翁于萍之死亡間，有相當之
    因果關係，已於起訴書之證據並所犯法條欄詳予論證，且被告只係對何建成之駕
    駛證照及駕駛能力稍加注意，而不接受何某之靠行，甚至不讓何某拖運貨物，本
    案悲劇即可避免。況被告之民事賠償責任與應負之刑責業務過失致死責任係屬二
    事，自不能因被告需負民事賠償責任，即可解免其刑事責任云云。惟查公訴人於
    起訴書證據並所犯法條欄記載：被告與何建成並非單純靠行關係，而是由被告接
    洽業務再發運給何建成，則被告對於何建成送貨時之安全應盡監督一事，業據被
    告於本署偵查中供承不諱，則對於靠行司機駕駛能力之監督應屬被告業務上所應
    注意之事項；被告於何建成靠行之際，明知其無駕駛執照，亦未審究其駕照遭吊
    銷之原因，即率予接受其靠行之申請，雖被告辯稱「有通知他辦（駕照），是他
    自己拖延的云云」，但何建成早於八十五年間即靠行於聯慶貨運，發生車禍之時
    間則在八十六年十一月間，被告對於靠行司機之駕駛能力顯然完全未盡監督之責
    ，是被告對於何建成可能因駕駛能力不足，而造成交通事故並致人傷亡之事實，
    應有預見其發生而確信其不發生之過失。又被告之過失雖非直接造成翁于萍死亡
    之原因，但此種過失行為，適足以破壞證照制度維持道路交通秩序之目的，與何
    建成造成翁于萍之死亡不可謂無相當之因果關係，從而被告有業務上業務過失致
    人於死之罪嫌應堪認定，而認其有業務過失云云。惟查，在台灣地區經營交通事
    業之營利私法人，接受他人靠行（即出資人以該交通公司之名義購買車輛，並以
    該公司名義參加營運），而向該靠行者（即出資人）收取靠行費用，以資營運者
    ，比比皆是，此為周知之事實。而該靠行之車輛，或由出資人駕駛、或由出資人
    另招用他人駕駛或與他人合作駕駛、或出租，不一而足，然該靠行車輛外觀上既
    屬出具名義之交通公司所有，該車輛之司機即係受僱為該交通公司服務，則此種
    交通公司即應負起民法第一百八十八條第一項僱用人與受僱人之連帶損害賠償之
    責任，固無待言（最高法院八十四年度訴字第二八四號判決參照）。惟接受靠行
    之交通公司雖應負起僱用人之民事過失連帶損害賠償責任，然不能因此而遽認該
    受靠行交通公司之負責人即應就靠行車輛之駕駛人刑事上業務過失致死行為，亦
    須負起相同業務業務過失致死責任。蓋刑法上之過失致死罪，必行為人之過失行
    為與被害人之死亡結果間，有相當因果關係存在。被告公司接受何建成靠行營運
    ，而該靠行車輛，非必由何建成親自駕駛，已如前述，此與一般受僱擔任貨運公
    司司機，親自駕駛車輛載貨之情形，自有不同。又縱使由貨車所有人親自駕駛，
    惟被告接受何建成靠行與嗣後何建成因駕駛靠行之車輛發生業務過失致死行為，
    依一般觀念，仍難謂兩者存有相當因果關係存在。而所謂過失，應就構成要件中
    之行為，加以衡量，被告並非肇禍之行為人，故對於車禍發生當時，是否應注意
    ，能注意，而不注意，根本無考量餘地，因而認有業務過失科其刑責，未免牽連
    過廣。況何建成係因違規記點已達吊銷駕駛執照之規定，而經高雄市交通事件裁
    決所於八十三年一月十三日以高市監吊字第一一六二號吊銷其吊銷駕照，而何建
    成復於八十七年三月十六日在高雄區監理所考取職業聯結車駕照，此有高雄市監
    理處回函一件附卷可稽（原審卷第六二頁）。則依此具體情形觀之，何建成嗣雖
    於駕照被吊銷後仍繼續駕駛車輛，而有違反道路交通管理處罰條例之行為，惟其
    並非不熟諳駕駛技術之人，縱使其因駕照被吊銷而屬無照駕駛行為，亦未必一定
    會發生車禍，與一般未熟諳駕駛技術之無照駕駛行為，亦有所不同。綜上被告甲
    ○○之選任何建成（實則係何建成靠行於聯度汽車貨運行）或監督其業務之執行
    縱有過失，致侵害第三人之權利，亦係其與何建成共同在民法上侵權行為之連帶
    損害賠償責任問題，尚難命其就何建成或個人為駕駛行為時因業務業務過失致人
    於死之刑事責任部分亦應負責。再刑法上過失責任係以行為人行為時是否有應注
    意能注意而不注意為斷，本件被告甲○○就何建成業務業務過失致翁于萍死亡行
    為並無應注意，能注意而不注意之情形已如上述，是原審因而為被告無罪判決之
    諭知，經核並無違誤，上訴人上訴以被告應在民事連帶損害賠償責任，即選任時
    應注意有無駕駛執照及監督其業務之執行有疏失云云，而逕認其亦應同負業務業
    務過失致死之刑責，自為無理由，應予駁回。
三、據上論斷，應依刑事訴訟法第三百七十三條、第三百六十八條，判決如主文。
本案經檢察官鄭龍照到庭執行職務。
中      華      民      國    八十九    年      一      月    二十七    日
                              臺灣高等法院刑事第十庭
                                  審判長法  官  蔡  長  溪
                                        法  官  楊  貴  志
                                        法  官  溫  耀  源
右正本證明與原本無異。
如不服本判決應於收受送達後十日內向本院提出上訴書狀，其未敘述上訴之理由者並
得於提起上訴後十日內向本院補提理由書（均須按他造當事人之人數附繕本）。
        書記官  陳  明  琴
中      華      民      國    八十九    年      一      月    三十一    日
附錄：本判決論罪科刑法條全文


司法院資訊處製作；財團法人民間司法改革基金會備份。
